臺灣桃園地方法院刑事判決　　　　　　　　　　　　　　九十年度訴緝字第六九號
　　公　訴　人　臺灣桃園地方法院檢察署檢察官
　　被　　　告　乙○○
　　選任辯護人　羅美鈴律師
右列被告因煙毒案件，經檢察官提起公訴（七十五年度偵字第五六四０號），嗣被告
於本院審理中無故不到庭，經本院通緝，於九十年八月十三日始緝獲到案，本院判決
如左：
    主  文
乙○○共同運輸毒品，處有期徒刑拾貳年，褫奪公權陸年；減為有期徒刑捌年，褫奪
公權肆年。
扣案之毒品海洛因壹仟陸佰參拾貳點貳公克沒收銷燬之及扣案之ＲＥＭＹ  ＭＡＲＴ
ＩＮ洋酒盒壹個、洋酒瓶瓶頸壹只均沒收。
    事  實
一、乙○○與鄭錦棠（業經臺灣高等法院以七十六年度上訴字第三八七號判處有期徒
    刑十二年，褫奪公權六年確定，嗣經減刑為有期徒刑八年，褫奪公權四年）均係
    居住在香港之華僑，二人於民國七十一年間，因同時在臺北市○○○路○段厚森
    期貨公司任職而相識。乙○○於七十五年十月中旬，先在泰國某處取得屬管制物
    品即毒品之海洛因一批，基於共同私擅運送管制進口物品即毒品海洛因前來臺灣
    之犯意聯絡，乃於同年十月十五日上午，自泰國打電話至香港鄭錦棠家中協議，
    由乙○○負擔鄭錦棠往返港台之機票及在台期間之一切費用，而邀鄭錦棠與其一
    同運送，經鄭錦棠慨然允諾。乙○○遂於七十五年十月十七日自泰國攜帶海洛因
    七包（塊狀）一千六百三十二點二公克置於其所有ＲＥＭＹ  ＭＡＲＴＩＮ洋酒
    空盒底部，上半部則以其所有同牌洋酒瓶瓶頸部分裝以少量洋酒予以掩飾後，即
    搭乘泰國航空公司ＴＧ六三０號班機至香港啟德機場與鄭錦棠會合後，二人即同
    至啟德機場免稅商店購置洋菸、巧克力、糖果等物品，並將前開置有管制物品毒
    品海洛因之洋酒盒橫放於菸酒袋之底部，其上則置放洋菸、巧克力、糖果等物，
    以資掩飾。乙○○、鄭錦棠二人乃搭乘前開泰航班機共同運輸該屬管制物品之海
    洛因毒品由香港飛抵臺灣，於七十五年十月十七日下午四時許，入境桃園縣大園
    鄉中正國際機場，私擅運輸管制進口之毒品海洛因進入我國國境。並推由鄭錦棠
    負責攜帶前開置放有海洛因之菸酒袋，尾隨乙○○通關，該二人並先後至入境檢
    查一室第十三號檯接受財政部台北關稅局關員丙○○檢查。而於乙○○先行通關
    離去，鄭錦棠受檢時，因丙○○發覺其洋酒係橫放，與一般直放之情形有異，乃
    打開酒盒詳細檢查，當場並扣得該洋酒盒內夾帶之海洛因毒品一千六百三十二點
    二公克。丙○○查獲鄭錦棠後，即發現與鄭錦棠同機抵台甫完成通關手續之乙○○，不僅同係香港旅客，且隨身攜帶行李相仿，即欲追趕攔停，惟乙○○已乘機
    逃逸。
二、案經法務部調查局桃園縣調查站報告臺灣桃園地方法院檢察署檢察官偵查起訴。
    理  由
一、訊據被告乙○○固自承曾與鄭錦棠共同在臺灣厚森公司任職，並於任職期間曾共
    同往返香港、臺北等語不諱，惟矢口否認涉有上開犯行，辯稱：伊當日並未與鄭
    錦棠一起入境臺灣，且在七十五年間亦未曾至臺灣，而雖曾去泰國多次，卻係因
    工作關係，才至泰國轉機，倘伊知情遭通緝，不會申請入境臺灣，而因之前係擔
    任公司經理負責財務，而公司倒閉時尚積欠鄭錦棠薪資，鄭錦棠可能係因公司倒
    閉時尚欠其三十萬元薪資，而伊無法自公司拿錢予鄭錦棠，鄭錦棠才會這樣說，
    伊從七十四年間起，即未再與鄭錦棠共同入境臺灣，且未曾交付藏放海洛因之洋
    酒予鄭錦棠云云。經查：
 （一）按共同被告所為不利益於己之陳述，固有證明其他共同被告犯罪之效力，但
       其陳述須無瑕疵可指，且該陳述有無疑竇，能否採信，法院應依刑事訴訟法
       第二百七十條第二項之規定，於職權範圍內，調查其他必要之證據，以察其
       是否與事實相符，最高法院二十年上字第一八七五號、三十一年上字第二四
       二三號、四十六年臺上字第四一九號著有判例。本件共犯鄭錦棠於警訊至審
       理時均指稱：當天係乙○○邀同來臺，且係乙○○在中正機場要出關時才將
       遭查獲置放有海洛因之菸酒袋交予其攜帶入關，乙○○並說菸酒袋內有貴重
       物品等語綦詳，核與證人即查獲本件之臺北關稅局基查組檢查課關務員丙○○於警訊、臺灣高等法院七十六年度上訴字第三八七號七十六年二月十日及
       本院九十年十月二十四日調查時均證稱：因為鄭錦棠的行李很簡單，提個袋
       子裡面僅放瓶酒，及有一些糖果、煙，與之前查驗過之乙○○相仿，且因為
       一般人帶酒進來都是直著放，而他橫著放，又袋子上方復堆放了一些東西，
       其覺得很奇怪，就把裝酒紙盒打開來詳看，發現只有上半截酒瓶，下面都是
       海洛因，等到發覺後欲去追剛通關之乙○○時，即無法尋得乙○○等語相符
       （偵查卷第十四頁至第十五頁及臺灣高等法院及本院該日訊問筆錄參照），
       並有扣押物品收據；搜查筆錄、鄭錦棠及乙○○名義之中華民國海關：入境
       旅客申報單；被告照片；鄭錦棠、乙○○之入出境紀錄各乙紙及被告名義之
       中華民國臺灣地區入出境申請書乙份在卷可憑（偵查卷第八頁至第十頁、第
       十七頁、本院卷參照），此外，當場查扣之六包塊狀物體，經送法務部調查
       局檢驗結果，係海洛因毒品，此有該局七十五年十月二十二日（７５）陸（
       一）字第四五三九一五號檢驗通知書一紙附卷可稽（偵查卷第十六頁參照）
       ，是亦有屬管制物品之毒品海洛因扣案足資佐證，蓋共犯鄭錦棠自警訊至臺
       灣高等法院訊問時，就被告交付前開裝有海洛因之菸酒袋推由其攜帶入境臺
       灣之供述均一致無瑕疵，且與上開相關事證相符，是共犯鄭錦棠之前開陳述
       ，堪予採信。且被告於交付扣案之海洛因予鄭錦棠時，尚刻意將該海洛因以
       裝置在洋酒空盒底部，其上並置放同牌洋酒瓶頸及少量洋酒資以掩飾，足認
       被告主觀上明知所欲推由鄭錦棠攜帶入境者，係屬管制藥品之毒品海洛因。
 （二）被告又辯稱：伊之護照雖未曾遺失，惟因護照係放在與鄭錦棠共住房內，不
       知鄭錦棠是否會因缺錢將伊個人資料出賣；又伊自七十四年間起即未曾與共
       犯鄭錦棠共赴臺灣；且伊於七十五年十月十七日未曾入境臺灣，倘該次入境
       臺灣者確係伊本人，焉會僅有伊之入境紀錄而無出境紀錄，伊卻能再次入境
       臺灣；而倘伊確與鄭錦棠共同運輸毒品至臺灣，焉有於明知遭通緝下，仍執
       意立具切結書入境臺灣；而伊因之前在公司係執掌財務，所任職之公司於解
       散時，尚積欠鄭錦棠約新台幣三十餘萬元之薪資，因伊無法代為給付，鄭錦
       棠始稱係伊要約運毒云云，且有證人甲○○、丁○○於本院調查時附合證稱
       被告未曾前往泰國，且於七十五年間均待在香港工作等語。惟查：
     被告於本院調查時陳稱：卷附照片係其七十四年入境臺灣時所用之照片等語
       屬實，且被告於七十四年、七十五年間入境臺灣時，所持用之入境申請書上
       所黏貼之照片及港澳身分證均係被告所有一節，亦有該申請書乙份附於本院
       卷可參，蓋被告之護照既未曾遺失，且其於七十四年、七十五年間入境臺灣
       時，申請書上之照片均係同一，且被告入境臺灣時復均使用該同式二年多次
       相同之入境申請書，足認於七十四年間及七十五年間三次入境臺灣之乙○○
       ，應係被告本人無訛，被告辯稱係其資料遭他人冒用云云，顯與前開事證不
       相符合。
     被告乙○○及共犯鄭錦棠，曾於七十四年十二月一日共同搭乘華航ＣＩ八０
       四號班機入境臺灣，並於同年月六日共同搭乘華航ＣＩ八二七號班機離台；
       復於七十五年十月十七日共同搭乘泰國航空公司ＴＧ六三０號班機入境臺灣
       一節，亦有乙○○及鄭錦棠之入出境紀錄各一紙附於本院卷可參，足信為真
       實。是被告辯稱自七十四年間起，即未曾再與鄭錦棠共同入境臺灣云云，即
       顯係事後卸責之詞，不足採信。
     而依卷附之入境申請資料所附照片，於七十五年十月十七日入境臺灣之乙○○，既確係被告無誤，雖乙○○於七十五年十月十七日入境臺灣後並無出境
       之紀錄，此有入出境紀錄查詢一紙附卷可稽，惟查本國官方入出境紀錄中所
       能呈現之資料，僅限循合法正當管道入出境臺灣者，是雖入出境紀錄中，並
       無被告於七十五年十月十七日入境後之出境資料，惟尚難憑此遽認該日入境
       臺灣之乙○○絕無另尋其他管道出境之可能，且亦難逕認十五年後入境臺灣
       之被告，即非七十五年十月十七日入境臺灣之乙○○。是被告上開辯解，亦
       難認有據。
     再者，被告雖辯稱倘確係其與鄭錦棠共同運輸海洛因至臺灣，此次焉有可能
       執意簽具切結書來台之可能云云。惟查：被告於七十年十月八日起至七十五
       年十月十七日遭查獲前，往返台港次數多達十一次，此有入出境紀錄一紙在
       卷可憑，惟自七十五年十月十七日入境臺灣並透過不詳管道出境後，迄九十
       年八月十三日再行入境臺灣前，期間相隔達十五年，卻無任何再入境臺灣之
       紀錄，其前後入出境臺灣之頻率顯大不相同，已足啟人疑竇；且被告於案發
       後十五年再入境臺灣，其入境之動機、原因為何，無從得知，尚難僅因其係
       於案發後十五年再自願立具切結書入境臺灣，即認被告辯稱未曾於七十五年
       十月十七日入境云云為可採。
     而被告與共犯鄭錦棠既有數年同事之誼，甚而來台工作時復係室友，並無重
       大怨隙，業據被告自承不諱，雖被告陳稱鄭錦棠離職時，公司尚積欠鄭錦棠
       薪資等語，惟查，其等二人間既無直接金錢糾紛，共犯鄭錦棠焉有僅因被告
       之職位係執掌財務，即故意誣陷被告犯有當時係屬唯一死刑重罪之運輸毒品
       罪；再者共犯鄭錦棠前開陳述，復與相關事證相吻，是共犯鄭錦棠供陳扣案
       海洛因係被告所交付等語，應與事實相符，被告前開辯解，顯係卸責之詞，
       不足採信。
     至證人即被告友人甲○○雖於本院九十一年二月二十六日調查時證稱：乙○○於七十四年間即回香港總公司上班，且據其所知乙○○即未曾再來臺灣，
       而七十五年十月間，係與乙○○一同在香港上班，從未曾聽說乙○○去過東
       南亞等語；且證人即被告妹婿丁○○於本院同日調查時亦證稱：其於七十五
       年五月後，每日均會至乙○○住處，印象中那段時間乙○○應該都在香港，
       未曾到臺灣，且乙○○應未到過泰國等語。惟查被告自承曾因業務關係前往
       泰國等語屬實，且被告確曾另於八十四年五月十八日及同年八月二十二日前
       往泰國一節，亦有行政院大陸委員會九十一年五月八日陸港字第０九一００
       ０七五九八號函附乙○○之出入境香港紀錄乙份附卷可憑，是證人甲○○、
       丁○○對於被告入出境之情形，既非能夠全盤掌控，則證人甲○○、丁○○
       前開就被告於七十五年間是否曾入境臺灣之證述，亦難逕予採信，為被告有
       利之認定。
 （三）被告之選任辯護人雖聲請本院查詢七十五年間乙○○之申請入出境之相關資
       料，俾核對其上申請人之照片與被告是否相符。惟查：經本院數次函請內政
       部警政署入出境管理局申請調閱被告於七十四年間及七十五年三月十九日及
       同年九月七日申請入境臺灣時，所提出之相關資料及照片，該入出境管理局
       均檢附同一份收件號為00000000號，並黏貼有被告照片及被告之港
       澳身分證正面影本之申請書過院，此有該申請書二份附於本院卷可參，而經
       本院電話查詢該局是否留存其他被告之入境臺灣資料，且詢問為何入境時間
       不同，申請書均一樣，經該局回覆以：經查乙○○七十五年間入境臺灣之申
       請證號為0000000000號為同一申請書，該申請書申請日期為七十
       四年十一月十五日，有效日期七十六年十一月三十日，此申請書為二年多次
       申請書，故境管局只有一份申請書，兩次函覆才均相同等語，此有電話紀錄
       一紙附卷可稽，是內政部入出境管理局已無留存其他被告或「乙○○」名義
       之入出境申請資料，附此敘明。
    此外，共犯鄭錦棠亦經臺灣高等法院於七十六年二月二十八日以七十六年度上訴
    字第三八七號判決共同運輸毒品處有期徒刑十二年，褫奪公權六年確定，業經本
    院調閱該案卷證查核屬實，足認本件事證已明，被告犯行洵堪認定，應予依法論
    科。
二、按被告運輸毒品海洛因後，戡亂時期肅清煙毒條例業於八十一年七月二十七日經
    總統以（八一）華總（一）義字第三六四二號公布，先修正更名為肅清煙毒條例
    ，並於同年月二十九日施行；復於八十七年五月二十日經總統府以總院（八七）
    華總（一）義字第八七０００九九八六０號公布修正更名為毒品危害防制條例，
    而於同年月二十二日施行，是被告犯罪後法律已有變更，且其法定刑從戡亂時期
    肅清煙毒條例之死刑，變更為肅清煙毒條例之死刑、無期徒刑，再變更為毒品危
    害防制條例之死刑或無期徒刑；處無期徒刑者，得併科新台幣一千萬元以下罰金
    ，經比較新舊法之結果，以中間法即肅清煙毒條例有利於被告，依刑法第二條第
    一項但書之規定，應適用最有利於被告之中間法即肅清煙毒條例第五條第一項處
    斷。又按被告私運屬管制物品之海洛因進口後，懲治走私條例亦於八十一年七月
    二十九日經總統以（八一)華總（一)義字第三六七一號公布修正，而於同年月三
    十一日施行，且其法定刑從七年以下有期徒刑，得併科七千元以下罰金（即新台
    幣二萬一千元），變更為處七年以下有期徒刑，得併科新台幣二十萬元以下罰金
    ，經比較新舊法之結果，以修正前之懲治走私條例有利於被告，依刑法第二條第
    一項但書規定，應適用最有利於被告之行為時舊法。按海洛因既係行政院依懲治
    走私條例第二條第四項授權公告之管制進出口物品，並為肅清煙毒條例第二條所
    稱之毒品，故核被告所為，係犯八十一年七月二十九日修正前之懲治走私條例第
    二條第一項之私運管制物品進口逾公告數額罪及肅清煙毒條例第五條第一項之運
    輸毒品罪。被告為運輸而持有毒品海洛因之低度行為，應為運輸之高度行為所吸
    收，不另論罪。而右述二犯行，被告與鄭錦棠由被告出資購買，並於提供旅費、
    機票費用之協約下，由共犯鄭錦棠攜帶入境，是被告與鄭錦棠間，有犯意聯絡及
    行為分擔，為共同正犯。又被告係以一個私擅攜運之行為，同時觸犯前開二罪，
    應依刑法第五十五條想像競合犯之規定，從一重以運輸毒品罪處斷。再查被告行
    為時年僅二十八歲，其運輸海洛因之行為固危害甚大，但被告係住居香港之華僑
    ，尚無重大不良素行之紀錄，此有臺灣高等法院被告全國前案紀錄表及臺灣高等
    法院檢察處刑案紀錄簡覆表各乙份在卷可按，因一時糊塗致罹重典，而其所犯為
    死刑及無期徒刑之罪，倘科以被告上開二法定最低之刑，實嫌過重，爰依刑法第
    五十九條之規定，酌量減輕被告之刑。爰審酌被告之素行尚可，私運毒品海洛因
    來台，數量龐大，如流入市面，將加速毒品之氾濫，對本國國民健康及社會治安
    危害非小，且犯後猶飾詞圖卸，態度非佳，惟其運輸之次數僅一次等一切情狀量
    處如主文所示之刑，且本件依其犯罪性質有褫奪公權之必要，併依刑法第三十七
    條第二項之規定，宣告褫奪公權六年。查被告犯罪之時間，係在七十七年一月三
    十日以前，所犯符合中華民國七十七年罪犯減刑條例之減刑條件，且係屬該條例
    第五條第一項規定合於得就原減得之刑再予減刑，而被告運輸毒品之行為，經比
    較新舊法後雖係適用中間法之肅清煙毒條例，惟該行為依當時之法律規定，既係
    觸犯戡亂時期肅清煙毒條例，則於適用該減刑條例時，仍應依該條例第四條第一
    項第三款之規定，而依同條例第二條第一項第一款第三目規定，減其宣告刑三分
    之一，故減為有期徒刑八年，至褫奪公權部分，則比照主刑減刑標準減為四年。
    至被告於八十年一月一日中華民國八十年罪犯減刑條例施行前，即七十六年二月
    六日已為本院發佈通緝在案，此有通緝書一紙附卷可稽（附於本院七十五年度訴
    字第六一一號卷第三十二頁），迄九十年八月十三日始為警於中正機場緝獲，有
    移送書附卷可稽，是被告不僅未於前開條例施行之日起十個月內自動歸案接受審
    判，依前開條例第六條規定，本不得依該條例減刑，且其所犯運輸毒品之罪，依
    該條例第三條第三款規定亦係屬不予減刑之罪，是被告犯罪雖係在七十九年十月
    三十一日前，惟尚不符合中華民國八十年罪犯減刑條例減刑之規定，附此敘明。
三、扣案之毒品海洛因一千六百三十二點二公克，係查獲屬被告與共犯鄭錦棠運輸之
    毒品，雖於共犯鄭錦棠另案部分已經宣告沒收，惟該沒收部分既尚未處理，此有
    臺灣高等法院檢察處七十六年四月二十二日檢彥執甲字第一二九九七號令一紙附
    於本院卷可參，本院自仍應依肅清煙毒條例第十二條之規定，宣告沒收銷燬之；
    又扣案之洋酒盒一個及洋酒瓶瓶頸壹只，則係被告所有供犯本罪所用之物，業據
    共犯鄭錦棠陳稱在卷，併依刑法第三十八條第一項第二款之規定，宣告沒收。
據上論斷，應依刑事訴訟法第二百九十九條第一項前段，肅清煙毒條例第五條第一項
、第十二條，八十七年一月二十九日修正前之懲治走私條例第二條第一項、第十一條
，刑法第十一條、第二條第一項但書、第二十八條、第五十五條、第五十九條、第三
十七條第二項、第三十八條第一項第二款，中華民國七十七年罪犯減刑條例第二條第
一項第一款第三目、第四條第一項第三款、第五條第一項、第六條第一項、第二項、
第十三條，判決如主文。
本案經檢察官林良蓉到庭執行職務
中      華      民      國    九十一    年      六      月     十九     日
                              臺灣桃園地方法院刑事第六庭
                                  審判長法  官  周 政 達
                                        法  官  林 曉 芳
                                        法  官  簡 婉 倫
右正本證明與原本無異。
如不服本判決，應於判決送達後十日內，向本院提出上訴狀。
                                        書記官  王 泰 元
中      華      民      國    九十一    年      六      月    二十四    日
附錄本件論罪科刑依據之法條：
肅清煙毒條例第五條第一項
販賣﹑運輸﹑製造毒品﹑鴉片或麻煙者，處死刑或無期徒刑。
修正前之懲治走私條例第二條第一項
私運管制物品進口﹑出口逾公告數額者，處七年以下有期徒刑，得併科七千元以下罰
金。
